【裁判字號】    91,交易,151
【裁判日期】    920307
【裁判案由】    過失傷害
【裁判全文】
臺灣彰化地方法院刑事判決                        九十一年度交易字第一五一號
    公  訴  人  臺灣彰化地方法院檢察署檢察官
    被      告  甲○○
右列被告因過失致死案件，經檢察官提起公訴（九十一年度偵字第二七七五號），本
院判決如左：
    主      文
甲○○因過失致人於死，處有期徒刑捌月。緩刑年。
    事      實
一、甲○○於民國九十一年四月一日下午六時五十分許，駕駛車牌號碼ＹＨＱ－三三
    二號（起訴書誤載為ＹＨＯ－三三二號）重機車，沿彰化縣社頭鄉○○村○○路
    由西往東方向行駛，行經社石路標示有「舊社高幹四０－一」電線桿附近路段時
    ，本應注意車前狀況，隨時採取必要之安全措施，而依當時天候、路況、視距等
    情形，又無不能注意之特別情事，竟疏未注意而貿然駕車前行。適有丁○騎乘腳
    踏車同向行駛於前，亦疏未注意慢車應靠右側路邊行駛，而偏左行駛於車道中間
    位置，迨甲○○自後接近發現前方腳踏車行車狀況之際，業已避煞不及，致其所
    駕駛之機車擦撞丁○騎乘之腳踏車右側手把，丁○受撞後往左側傾倒，頭部直接
    撞擊地面受傷。甲○○於肇事後、犯罪行為被發覺前，旋即委請路人代為報警，
    且將丁○送醫急救，並於到場處理之警員乙○○詢問時自首犯罪而接受裁判。丁
    ○則因本件車禍所生顱內出血及合併蜘蛛膜下腔出血，一度呈現重度昏迷之植物
    人狀態，延至九十一年十二月二十八日下午二時三十分許，仍因頭部受傷長期使
    用呼吸器感染敗血症，導致心肺功能衰竭不治死亡。
二、案經丁○之妻丙○○訴由彰化縣警察局田中分局報請臺灣彰化地方法院檢察署檢
    察官偵查起訴。
    理      由
一、右揭事實，業據被告甲○○於本院審理時坦承不諱，核與告訴人丙○○、告訴代
    理人戊○○指訴情節相符，並有道路交通事故調查報告表一份、車禍照片八張、
    診斷書二份、死亡證明書一份附卷可稽。而經本院依被害人丁○車禍後所受傷勢
    及死亡原因函詢彰化縣員林鎮宏仁醫院，據該院覆稱：被害人因車禍致腦出血併
    呼吸衰竭，呈植物人狀態，因長期呼吸器使用、依賴，斷斷續續併發感染，導致
    敗血症死亡，其車禍受傷與死亡結果間應有間接關聯性等語，有宏仁醫院九十二
    年一月十四日宏醫字第九二００五號函在卷足參，是以被害人確係由於本件車禍
    所生顱內出血及合併蜘蛛膜下腔出血，於一度呈現重度昏迷之植物人狀態後，仍
    因頭部受傷長期使用呼吸器感染敗血症，導致心肺功能衰竭不治死亡，應無疑義
    。按汽車行駛時，駕駛人應注意車前狀況，並隨時採取必要之安全措施，道路交
    通安全規則第九十四條第三項定有明文。被告既自承發現被害人騎乘慢車偏左行
    駛於前，尤應對被害人之行車動向提高警覺，被告自當遵循上開交通安全規定，
    注意車輛前方之突發狀況並採取必要之迴避措施，且依當時天候、路況、視距等
    情形，並無不能注意之特別情事，竟疏於注意而貿然前行，致撞及同向行駛於前
    之腳踏車，被害人並因而受傷倒地死亡，被告駕車行為顯有過失。且本件車禍經
    送專業機構鑑定結果，均認被告駕駛重機車未充分注意車前狀況，為肇事主因，
    有台灣省彰化縣區車輛行車事故鑑定委員會彰鑑字第九一０五八六號鑑定意見書
    、台灣省車輛行車事故覆議鑑定委員會九十一年十一月十九日府覆議字第九一二
    二九二號函文各一份在卷可按，同於本院前揭認定，益足為證。雖被害人亦疏未
    注意慢車在未劃設慢車道之道路，應靠右側路邊行駛，亦有違反道路交通安全規
    則第一百二十四條第二項之規定，同為本件車禍肇事次因而顯有疏失，並經上開
    鑑定機構確認無訛，然被告既有前述過失行為可指，尚不得徒以被害人同有疏於
    注意之處而得解免其應負罪責。是被告之過失駕駛行為，與被害人傷重致死之間
    ，仍具有相當之因果關係。本案事證已臻明確，被告犯行洵堪認定。
二、核被告甲○○因過失駕駛行為致人於死，所為係犯刑法第二百七十六條第一項之
    過失致人於死罪。公訴意旨以被告涉犯刑法第二百八十四條第一項後段之過失致
    重傷罪名據以起訴，雖非無見；惟被害人於起訴後之九十一年十二月二十八日已
    因本件車禍傷勢嚴重不治死亡，而為公訴人所未及斟酌，致其起訴罪名仍嫌未洽
    ，然被害人所受重傷害及死亡結果均為同一車禍之社會基本事實所造成，僅其傷
    勢演變程度不同而有差異，本院自應變更起訴法條，並就被告過失致死犯行予以
    審理，附此敘明。查被告於肇事後、犯罪行為被發覺前，即託路人以電話向警察
    機關報案，並於現場處理警員乙○○詢問時自首犯罪而接受裁判，業據證人乙○
    ○到庭證述明確，自已合於法定自首要件，應依刑法第六十二條前段之規定減輕
    其刑。爰審酌被告所為直接剝奪被害人之生命法益，對於被害人及其家屬均造成
    無可回復之重大損失，所生侵害之嚴重性非可輕忽，惟被告於審理期間已能大致
    坦承犯行，並與告訴人達成民事和解，有和解書一份在卷可憑，犯後態度非無足
    取，且被害人就本件車禍之發生亦有疏失可指，非可全然歸責於被告，及其違規
    情節之輕重程度、具有專科肄業學歷之智識程度等一切情狀，量處如主文所示之
    刑，以示懲儆。另查被告前未曾受有期徒刑以上刑之宣告，有刑案資料查註紀錄
    表及台灣高等法院被告全國前案紀錄表在卷可按，其經此教訓，當知警惕，應無
    再犯之虞，本院審酌上情，認主文所宣告之刑，以暫不執行為宜，爰併宣告緩刑
    三年，以啟自新。
據上論斷，應依刑事訴訟法第二百九十九條第一項前段、第三百條，刑法第二百七十
六條第一項、第六十二條前段、第七十四條第一款，罰金罰鍰提高標準條例第一條前
段，判決如主文。
本案經檢察官黃玉琪到庭執行職務。
中    華    民    國    九十二      年      三      月        七        日
                                臺灣彰化地方法院交通法庭
                                    法      官  高  文  崇
右正本證明與原本無異。
如不服本判決，應於判決送達後十日內向本院提出上訴狀( 須附繕本 )。
告訴人或被害人對於判決如有不服具備理由請求檢察官上訴者，其上訴期間之計算係
以檢察官收受判決正本之日期為準。
                                    法院書記官  謝  志  鑫
中    華    民    國    九十二      年      三      月        十三      日
刑法第二百七十六條第一項：
因過失致人於死者，處二年以下有期徒刑、拘役或二千元以下罰金。


司法院資訊處製作；財團法人民間司法改革基金會備份。
